【裁判字號】    89,交易,631
【裁判日期】    900118
【裁判案由】    公共危險等
【裁判全文】
臺灣板橋地方法院刑事判決                        八十九年度交易字第六三一號
    公  訴  人  臺灣板橋地方法院檢察署檢察官
    被      告  甲○○
右列被告因公共危險等案件，經檢察官提起公訴（八十九年度偵字第一二二八六號）
，本院判決如左：
    主      文
甲○○服用酒類，不能安全駕駛動力交通工具而駕駛，累犯，處有期徒刑肆月，如易
科罰金，以參佰元折算壹日；又因過失傷害人，累犯，處有期徒刑肆月，如易科罰金
，以參佰元折算壹日；應執行有期徒刑陸月，如易科罰金，以參佰元折算壹日。
    事      實
一、甲○○曾因賭博案件，於民國八十五年間經臺灣宜蘭地方法院判處有期徒刑六月
    ，併科罰金四萬五千元確定，有期徒刑部分於八十五年五月七日易科罰金執行完
    畢，詎未知戒慎，明知其自八十九年六月二十八日凌晨一時許起至五時許止，在
    臺北縣板橋市○○路五十巷十三號二樓住處飲用金門高梁酒若干，已達酒醉不能
    安全駕駛動力交通工具之程度，猶為散心，旋駕駛車牌號碼ＤＡ－六七○二號自
    用小客車外出至臺北縣市一帶兜風，迨至當日七時二十分許，途經臺北縣板橋市
    ○○路四九三巷一弄八號前之環河路（行車方向由浮洲橋往新海橋）暫停，於起
    步繼續行駛時本應注意車前狀況，並隨時採取必要之安全措施，而當時天候晴、
    日間自然光線，道路形態為直路、路面乾燥、無缺陷、無障礙物、視距良好，無
    不能注意之情事，竟因酒後反應與判斷能力降低，適乙○○騎乘車牌號碼ＫＦＣ
    －六五○號重型機車自臺北縣板橋市○○路四九三巷一弄八號前駛出，正由暫停
    之車牌號碼ＤＡ－六七○二號自用小客車前橫越環河路，甲○○疏未注意此一車
    前狀況，即貿然操駕車牌號碼ＤＡ－六七○二號自用小客車起駛，致撞上陳麗芸
    人車（起訴書誤載為陳麗芸人車行駛在前，遭甲○○駕車追撞，應予更正），造
    成陳麗芸受有左下肢裂傷之傷害，嗣於八十九年六月二十八日八時三分許，經警
    以酒精測定器測試甲○○呼氣酒精濃度結果，其呼氣所含酒精濃度尚達每公升一
    點一五毫克。
二、案經乙○○訴由臺北縣警察局海山分局報請臺灣板橋地方法院檢察署檢察官偵查
    起訴。
    理      由
一、右揭事實，業據被告甲○○坦承不諱，核與被害人乙○○指訴情節相符，並有臺
    北縣立板橋醫院八十九年六月二十八日診斷證明書一份、警製刑法第一百八十五
    條之三案件測試觀察紀錄表及現場相片與被告在警局行狀相片十一幀存卷可資佐
    證。被告飲酒既止於八十九年六月二十八日晨五時許，歷三小時餘後，在八十九
    年六月二十八日八時三分許，接受測定結果，呼氣酒精濃度尚為每公升一點一五
    毫克，不僅遠逾道路交通安全規則第一百十四條第二款所定飲酒後其吐氣所含酒
    精成份超過每公升零點二五毫克以上者不得駕車之標準，猶見其於八十九年六月
    二十八日七時二十分許肇事前駕車，呼氣酒精濃度應較每公升一點一五毫克為高
    ，參酌德國、美國之認定標準，對於酒精濃度呼氣已達每公升零點五五毫克（○
    ‧五五MG/L）或血液濃度達百分之零點一一以上者，肇事率為一般正常人之十倍
    ，已達「不能安全駕駛」之標準（見法務部八十八年五月十八日法檢字第○○一
    六六九號函，載法務部公報第二二八期第二十七頁至第二十八頁），及被告於警
    訊中自承駕車時因曾喝酒有產生錯覺（見偵查卷第八頁），於審理時復供認知酒
    後反應能力較差，仍然開車（見本院九十年一月四日審判筆錄），以及被害人乙
    ○○指證於事故發生後聞被告酒味濃烈，並見被告步履蹣跚（見偵查卷第五頁）
    ，俱徵被告於肇事前駕車時，已達酒醉且不能安全駕駛動力交通工具之程度甚明
    。次按，汽車行駛時，駕駛人應注意車前狀況，並隨時採取必要之安全措施，道
    路交通安全規則第九十四條第三項定有明文，此為汽車駕駛人駕駛汽車時應盡之
    注意義務，依卷附之道路交通事故調查報告表及現場相片所示，事故發生時天候
    晴，事故發生地點日間自然光線，道路形態為直路、路面乾燥、無缺陷、無障礙
    物、視距良好，被告於警訊時亦承認天氣晴朗、路面平坦、視線良好（見偵查卷
    第八頁），當無不能注意之情事，彼時倘被告能於起駛時注意車前狀況，並隨時
    採取必要之安全措施，應不致直接撞上其前正在橫越環河路之被害人，而生被害
    人傷害之結果，詎其疏於注意車前狀況，未隨時採取必要之安全措施，造成被害
    人被撞受傷，其有過失，及其過失與被害人所受傷害間有相當因果關係，實毋庸
    疑，本件道路交通事故經檢察官送鑑結果，以被告酒醉疏於（注意）車前狀況，
    為肇事原因，有臺灣省臺北縣區車輛行車事故鑑定委員會八十九年十月二十七日
    北鑑字第八九八○○號鑑定意見書在卷足稽，與本院所認無異，可供參考；綜上
    事證明確，被告酒後不能安全駕駛而駕駛，又因過失傷害人等犯行，咸堪認定。
二、核被告甲○○所為，係犯刑法第一百八十五條之三之公共危險罪及刑法第二百八
    十四條第一項前段之過失傷害罪。被告酒醉駕車因而致人受傷，依法應負刑事責
    任，所犯過失傷害罪部分，應依道路交通管理處罰條例第八十六條第一項規定加
    重其刑。被告曾因賭博案件，於八十五年間經臺灣宜蘭地方法院判處有期徒刑六
    月，併科罰金四萬五千元確定，有期徒刑部分於八十五年五月七日易科罰金執行
    完畢，有臺灣高等法院檢察署刑案紀錄簡覆表在卷可憑，其於五年以內再犯上開
    有期徒刑以上各罪，為累犯，均應依刑法第四十七條規定加重其刑。被告所犯過
    失傷害罪部分，既有酒醉駕車致人受傷及累犯兩種刑之加重事由，應遞予加重。
    被告所犯上開二罪名間，行為互殊，犯罪構成要件迥不相侔，應予分論併罰。爰
    審酌酒後駕車之危害及酒後不應駕車之觀念，已透過學校教育、政令宣導及各類
    媒體廣為介紹傳達各界週知多年，被告對於酒後不能駕車，及酒醉駕車之危險性
    ，應有相當之認識，詎其明知飲酒致醉，不能安全駕駛，猶駕車上路，顯心存僥
    倖，並乏尊重其他用路人生命、財產安全之觀念，已至為可訾，而其尚怠於履行
    駕車應盡之注意義務，致被害人受傷，駕駛態度輕率，過失程度非輕，應予非難
    ，兼衡被害人所受傷害之部位、傷勢，及遽遭此等傷害，除肉體受有相當之痛苦
    外，並增生活行動上之不便，身心俱受折磨，及被告犯罪後供認無隱等一切情狀
    ，分別量處各罪如主文所示之刑；又被告行為後，刑法第四十一條於九十年一月
    四日修正，同年月十日經總統公布施行，其規定：「犯最重本刑為五年以下有期
    徒刑以下之刑之罪，而受六個月以下有期徒刑或拘役之宣告，因身體、教育、職
    業、家庭之關係或其他正當事由，執行顯有困難者，得以一元以上三元以下折算
    一日，易科罰金。但確因不執行所宣告之刑，難收矯正之效，或難以維持法秩序
    者，不在此限。」「併合處罰之數罪，均有前項情形，其應執行之刑逾六月者，
    亦同」，前述易科罰金之折算標準，另已據罰金罰鍰提高標準條例第二條前段規
    定，就其原定數額提高為一百倍折算一日，按照刑法第二條第一項前段規定，就
    被告所受宣告之刑，自應依前引修正後之刑法第四十一條規定，諭知易科罰金之
    折算標準，並定其應執行之刑，資為懲儆。
據上論結，應依刑事訴訟法第二百九十九條第一項前段，道路交通管理處罰條例第八
十六條第一項，刑法第一百八十五條之三、第二百八十四條第一項前段、第四十七條
、第二條第一項前段、第四十一條第一項前段、第五十一條第五款，罰金罰鍰提高標
準條例第一條前段、第二條，判決如主文。
本案經檢察官陳孟黎到庭執行職務。
中      華      民國     九十     年      一      月     十八     日
                                  臺灣板橋地方法院交通法庭
                                      法  官  蔡  新  毅
右正本證明與原本無異。
如不服本判決，應於判決送達後十日內，向本院提出上訴狀。
                                      書記官  謝  麗  秋
中      華      民      國     九十     年      一      月     十八     日
【附錄本件論罪科刑法條全文】
刑法第一百八十五條之三：
服用毒品、麻醉藥品、酒類或其他相類之物，不能安全駕駛動力交通工具而駕駛者，
處一年以下有期徒刑、拘役或三萬元以下罰金。
刑法第二百八十四條：
因過失傷害人者，處六月以下有期徒刑、拘役或五百元以下罰金，致重傷者，處一年
以下有期徒刑、拘役或五百元以下罰金。
從事業務之人，因業務上之過失傷害人者，處一年以下有期徒刑、拘役或一千元以下
罰金，致重傷者，處三年以下有期徒刑、拘役或二千元以下罰金。


司法院資訊處製作；財團法人民間司法改革基金會備份。
